【裁判字號】    97,交聲,90
【裁判日期】    970730
【裁判案由】    違反道路交通管理處罰條例聲明異議
【裁判全文】
臺灣雲林地方法院交通事件裁定        97年度交聲字第90號
移送機關即
原處分機關  交通部公路總局嘉義區監理所雲林監理站
異  議  人
即受處分人  丙○○
上列受處分人因違反道路交通管理處罰條例案件，對於交通部公
路總局嘉義區監理所雲林監理站民國97年5 月13日所為之處分（
原處分案號：雲監裁字第裁72-KAE008881號），聲明異議，本院
裁定如下：
    主  文
異議駁回。
    理  由
一、按汽車駕駛人，行經有燈光號誌管制之交岔路口闖紅燈者，
    處新臺幣（下同）1,800 元以上5,400 元以下罰鍰。又汽車
    （包括機車）駕駛人有違反第53條情形者，除依原條款處罰
    鍰外，並記違規點數3 點。道路交通管理處罰條例第53條第
    1 項、第63條第1 項第3 款分別定有明文。
二、異議人即受處分人丙○○於民國97年4 月5 日14時57分許，
    騎乘車牌號碼UAT-801 號輕型機車，行經雲林縣斗六市○○
    路與文生路口處，經雲林縣警察局斗六分局以雲警交字第KA
    E008881 號舉發違反道路交通管理事件通知單，當場舉發「
    闖紅燈」之違規。原處分機關乃依道路交通管理處罰條例第
    53條第1 項、第63條第1 項第3 款及違反道路交通管理事件
    統一裁罰基準表之規定，於97年5 月13日以雲監裁字第裁72
    -KAE008881號裁決書，裁處異議人罰鍰1,800 元，並記違規
    點數3 點。
三、異議意旨略稱：異議人即受處分人丙○○於本件裁決書所載
    之時，騎乘車牌號碼UAT-801 號機車，通過雲林縣斗六市○
    ○路與文生路口之「T 」字路口，於通過該路口時該路口之
    交通號誌為綠燈，即異議人並未有闖紅燈之交通違規行為。
    於繼續駕車行進至西平路496 巷前，發現前方西平路518 巷
    路口之交通號誌為紅燈，即減速慢行，於快接近西平路518
    巷路口時，突然出現一名警員，將異議人欄下並告知異議人
    闖紅燈，異議人曾向員警詢問是否得以通融免罰，員警卻回
    答這是專案取締。異議人即詢問員警，如員警在西平路518
    巷前值勤，如何能發現異議人於通過西平路與文生路口之「
    T 」字路口時為闖紅燈，員警則告以：這附近幾個交通號誌
    都是連動的，當下讓異議人對員警之取締甚為不服，故對原
    處分機關之裁決聲明異議，請求撤銷原處分等語。
四、經查：
    (一)本院至雲林縣斗六市○○路與文生路口履勘，製有履勘現
      場圖（下稱現場圖）1 紙在卷可稽（本院卷第95頁）。履
      勘結果為：「西平路往莿桐方向經文生路有約10度的路彎
      ，由西平路往莿桐方向，西平路與文生路口的交通號誌（
      即現場圖（編號））與西平路518 巷前交通號誌（即現
      場圖（編號））連動。在西平路與文生路口外側車道可
      以清楚看到西平路518 巷前號誌運作狀況，但如行駛於機
      慢車道，則視線略有阻礙」。
    (二)本院於履勘時訊問證人即員警乙○○，經證人乙○○證稱
      ：97年4 月5 日是我們在斗六市○○路執行例行性之交通
      勤務，該勤務並非專案勤務，我值勤所站立的位置是在西
      平路518 巷口前約10公處（即現場圖「★值勤地點（編號
      ）」），當日有發現異議人騎車沿西平路行經文生路口
      ，異議人的機車是沿著西平路快車道及機慢車道之白色分
      隔線行駛，我確實有看到異議人闖紅燈，當時西平路與文
      生路口的綠燈已轉換為紅燈後，過了四秒，異議人始通過
      路口停止線闖紅燈，所以我們才會取締，我們不會在交通
      號誌剛好轉換為紅燈時就取締闖紅燈，因為怕會引起爭議
      。後來我就將異議人攔停，由一同值勤之員警甲○○對異
      議人開立舉發單等語（本院卷第90頁至第93頁）。經本院
      在證人乙○○所立之值勤位置向西平路與文生路口觀察，
      該路段雖為約10度彎角之弧形道路，但在證人乙○○之值
      勤位置仍可清楚看見西平路與文生路口的交通號誌（即現
      場圖（編號））及該路口之行車狀況，有履勘照片編號
      一可證（本院卷第98頁），故證人乙○○稱確實有看見異
      議人違反西平路與文生路口之交通號誌而闖紅燈，應非無
      據。況證人既為依法執行職務之公務員，其公正執法應可
      期待，且本院經查亦無任何證據足資證明執勤員警有捏造
      事實、違法取締之情事，則執勤警員本其加強道路交通管
      理、維護交通秩序、確保交通安全職責所為之逕行舉發，
      自應受到合法、正確而真正之推定。異議人任意指稱員警
      舉發有誤云云，顯屬無據。
    (三)再異議人於履勘時稱：伊在西平路與文生路口前的路燈的
      地方（見現場圖「￥電線桿（編號）」）看到西平路及
      文生路交叉路口號誌為綠燈，所以我才會騎過去。伊在該
      路燈看路口的交通號誌後，駕車超越該路口，至行經西平
      路496 巷口（見現場圖），之間均未再注意交通號誌等語
      。顯見異議人係未注意西平路與文生路口（即現場圖（編
      號））及西平路518 巷前（即現場圖（編號））之交
      通號誌，因「過失」在西平路與文生路口闖紅燈。且異議
      人因未注意交通號誌故不知自己闖紅燈，而提起本件交通
      異議。
    (四)依行政罰法第7 條第1 項規定：「違反行政法上義務之行
      為非出於故意或過失者，不予處罰。」又核該法條之立法
      理由為：「一、現代國家基於『有責任始有處罰』之原則
      ，對於違反行政法上義務之處罰，應以行為人主觀上有可
      非難性及可歸責性為前提，如行為人主觀上並非出於故意
      或過失情形，應無可非難性及可歸責性，故第一項明定不
      予處罰。」由該規定及立法理由之反面解釋，即「過失」
      違反行政上義務，仍應處以行政罰。是本件異議人過失違
      反道路交通管理處罰條例第53條第1 項之「闖紅燈」行為
      仍應處罰。
    (五)綜上，異議人有於本件裁決書所載之時、地，違規闖紅燈
      之事實，應堪認定。而原處分僅處以違反該條例第53條第
      1 項之最低罰鍰1,800 元，其裁量亦稱妥適。再原處分依
      同條例第63條第1 項第3 款記違規點數3 點亦無違誤，故
      原處分並無何違法或不當之處，異議人聲明異議為無理由
      ，應予駁回。
五、據上論斷，應依道路交通管理處罰條例第87條第2 項，道路
    交通案件處理辦法第19條，裁定如主文。
中    華    民    國    97    年    7     月    30    日
                    交通法庭    法  官  楊昱辰
以上正本證明與原本無異。
如不服本裁定，應於裁定送達後5 日內向本院提出抗告狀（須附
繕本）。
                                書記官  黃秋萍
中    華    民    國    97    年    7     月    30    日


司法院資訊處製作；財團法人民間司法改革基金會備份。
